【裁判字號】    94,保險簡上,18
【裁判日期】    950303
【裁判案由】    損害賠償
【裁判全文】
臺灣臺中地方法院民事判決          94年度保險簡上字第18號
上訴人      乙○○
訴訟代理人  丁○○
被上訴人    國華產物保險股份有限公司
法定代理人  財團法人保險事業發展中心
上一人法定代理人
            曾武仁
訴訟代理人  丙○○
複代理人    戊○○
上列當事人間請求損害貼償事件，上訴人對於中華民國94年8月
18日本院豐原簡易庭94年度豐簡字第405號第一審判決提起上訴
，本院於95年2月17日言詞辯論終結，判決如下：
    主      文
原判決不利於上訴人部分，及該部分假執行之宣告，並該部分訴
訟費用之裁判均廢棄。
上廢棄部分，被上訴人在第一審之訴及假執行之聲請均駁回。
第一審廢棄部分及二審訴訟費用由被上訴人負擔。
    事實及理由
壹、兩造之聲明：
  一、上訴人：如主文所示。
  二、被上訴人：上訴駁回；第二審訴訟費用由上訴人負擔。
貳、被上訴人起訴主張：上訴人於民國（下同）92年7月23日晚
    上9時40分許，駕駛EP－6423號自小客車沿臺中縣豐原市○
    ○路由后里往豐原方向行駛，行經后豐大橋與國道四號東西
    向公路交岔路口時，竟疏於注意車前狀況，且未依號誌貿然
    行駛，適有被上訴人所承保，由訴外人賴瑞霞所駕駛之2V
    ─5829號自小客車（訴外人廖邱麗真所有）沿三豐路由豐原
    往后里方向，途經上開路口完成左轉準備駛入國道四號東西
    向公路口前，遭上訴人所駕駛之自用小客車撞及，賴車因而
    受損，因而支出修理費用計新台幣（下同）133,473元（其
    中工資30,993元，材料費102,480元），被上訴人已依保險
    契約賠償賴車之損害而取得代位權，迭經向上訴人催討均未
    獲置理，爰依侵權行為損害賠償請求權提起本件之訴。
參、上訴人則以：被上訴人主張上訴人駕車擅闖紅燈燈號，並未
    舉證以實其說，即非可採，又被上訴人所承保之自用小客車
    駕駛人賴瑞霞左轉未讓直行車先行，應負全部之肇事責任；
    且本件事故發生之路口號誌正常運作，車禍之發生必有一方
    遵循號誌行駛而無過失，原判決竟以被上訴人自認賴瑞霞應
    有二分之一之過失，而認上訴人亦有二分之一之過失，於法
    顯然不合，資為抗辯。（被上訴人於原審起訴請求上訴人應
    給付133,473元及自起訴狀繕本送達之翌日起至清償日止，
    按週年利率5%計算之利息，原審判決上訴人應給付被上訴人
    50,980元之本息，而駁回被上訴人其餘之請求；上訴人就其
    敗訴部分上訴，其餘部分未經被上訴人聲明不服，業已確定
    。）
肆、經查：
  (一)當事人喪失訴訟能力或法定代理人死亡或其法定代理權消滅
    者，訴訟程序在有法定代理人或取得訴訟能力之本人，承受
    其訴訟以前當然停止，民事訴訟法第170條定有明文。查被
    上訴人之原法定代理人甲○○，經行政院金融監督管理委員
    會於94年11月18日停止職權，並委託財團法人保險事業發展
    中心為清理人，經變更公司登記在案一節，有行政院金融監
    督管理委員會94年11月18日金管保一字第09402504002號函
    、經濟部94年11月24日經授商字第09401234320號函各一紙
    及國華產物保險股份有限公司變更登記表4紙在卷可查。被
    上訴人之原法定代理人甲○○之職權既經停止，其法定代理
    權消滅，被上訴人之清理人財團法人保險事業發展中心於於
    94年1月12日具狀聲明承受訴訟，經核尚無不合，應先敘明
    。
  (二)本件被上訴人主張其所承保之賴車於前揭時地，與上訴人所
    駕駛之自用小客車發生碰撞因而受損之事實，此為兩造所不
    爭，並有被上訴人所提出駕駛執照、理賠計算書、汽車保險
    卡、賴車車損照片等可證，及原審法院依職權所調取之道路
    交通事故現場圖、道路交通事故調查報告表(一)、(二)在卷可稽
    ，自堪信為真實。兩造所爭執者，為上訴人就車禍之發生有
    無過失。
  (三)被上訴人主張上訴人有「未依號誌行駛」之過失，惟依卷附
    臺中縣警察局豐原分局所製作之調查筆錄之記載，上訴人與
    賴瑞霞於警訊時互指對方擅闖燈號，且無其他證據足資證明
    車禍發生當時之號誌狀態；證人賴瑞霞於原審復證稱：因發
    生本件肇事時間已久，不復記憶當時行進之燈號狀況等語，
    被上訴人又無法舉證上訴人有違反燈號行駛之情事，所主張
    上訴人駕車未依號誌行駛，難認可採。
  (四)被上訴人指上訴人有「疏未注意車前狀況」之疏失，惟汽車
    行駛至交岔路口，其行進、轉彎，應遵守燈光號誌，道路交
    通安全規則第102條第1項第1款定有明文，本件肇事之地點
    係設有燈光號誌之三豐路與國道四號公路之交岔路口，車禍
    當時燈光號誌正常運作（見原審卷第36頁道路交通事故調查
    報告表(一)之記載），賴瑞霞於警訊時稱車禍當時是循左轉指
    示燈號進行左轉，上訴人則稱當時是賴車闖紅燈左轉（原審
    卷第38頁、第39頁），是本件車禍發生當時，上訴人與賴瑞
    霞必有一方違反號誌行駛。而依卷附車損照片所示，本件車
    禍發生之後，上訴人之自小客車左前角方向燈、保險桿因撞
    擊而破損，左前輪上方車體之鈑金凹陷，賴車正前方保險桿
    正中央懸掛車牌處受撞往駕駛座方向凹陷，引擎蓋突起（原
    審卷第40頁、第42頁），足見本件車禍發生當時，上訴人自
    小客車之左前方與賴車車前中央部位發生碰撞；本件車禍事
    故發生之時，上訴人係直行中，賴車則是左轉行進，由此兩
    車發生撞擊之位置研判，撞擊顯然是在賴車左轉動作尚未完
    成之際發生（如果賴車左轉動作已經完成，以兩車相對之位
    置而論，應係上訴人之自用小客車前側撞及賴車之右側車身
    ，而非車前保險桿正中央處被撞擊），被上訴人主張賴車於
    左轉已完成後始遭上訴人駕車撞擊云云，即與事實不符，難
    以憑信。再汽車行駛至交岔路口，其行進、轉彎，既應遵守
    燈光號誌之指示，則遵守燈光號誌行駛之駕駛人，自可信賴
    參與道路交通之其他用路人亦會遵守燈光號誌，如其他用路
    人貿然違反燈光號誌行車而發生車禍，對於遵守號誌之用路
    人而言，亦可能係屬猝不及防之情形，而無過失。依本件肇
    事現場圖所繪，本件車禍發生之後，上訴人之自小客車頭南
    尾北停於三豐路向豐原市區方向，前後輪距路口網狀黃線邊
    緣分別為0.6公尺、0.8公尺（已接近路邊），賴車頭西尾東
    停路口網狀黃線區域，左前輪距網狀黃線邊緣2.5公尺，賴
    車車頭已偏離國道四號公路高架道路之路口，而朝向高架道
    路之入口處，足見賴車被撞之後，業已偏離原來之行線（賴
    車原計畫朝入口處進入高架道路），兩車車禍後所停之位置
    ，應已偏離兩車原來行車之路線。故即使上訴人之自用小客
    車於車禍後所停之位置係在三豐路往豐原市區方向之外側快
    車道外沿伸處（即靠近路邊），惟據此尚不足以認為上訴人
    於車禍發生當係行駛於三豐路往豐原市區方向之外側車道，
    而對於賴車之行車動態有充份注意警戒之空間，本件被上訴
    人所承保之賴車於車禍發生時是否違反燈光號誌行車既屬無
    法證明，尚難依肇事現場圖所繪，遽認上訴人有疏於注意警
    戒車前狀況之過失。
  (五)綜合前述，被上訴人既未能舉證證明上訴人就本件車禍之發
    生有何過失，則被上訴人依侵權行為損害賠償請求權，請求
    上訴人賠償車損133,473元，即無理由，應予駁回，原審所
    為不利於上訴人部分之判決，即有未洽，上訴意旨指摘原判
    決不當，求予廢棄改判，為有理由，爰由本院予以廢棄改判
    如主文第二項及第三項所示。
  (六)本件事證已臻明確，兩造其餘攻擊及防禦方法及舉證，核與
    判決結果不生影響，爰不一一論述，附予敘明。
肆、據上論結，本件上訴為有理由，依民事訴訟法第436條之1第
    3 項、第450條、第78條，判決如主文。
中    華    民    國    95   年    3    月    3     日
                 民事第四庭  審判長  法  官  洪碧雀
                                     法  官  周靜秀
                                     法  官  王  銘
右正本證明與原本無異。
本件不得上訴。
中    華    民    國    95   年    3    月    3     日
                                     書記官


司法院資訊處製作；財團法人民間司法改革基金會備份。
